【裁判字號】    92,訴,1207
【裁判日期】    920912
【裁判案由】    毒品危害防制條例
【裁判全文】
臺灣臺北地方法院刑事判決                        九十二年度訴字第一二０七號
    公  訴  人  臺灣臺北地方法院檢察署檢察官
    被      告  甲○○  男  六.
右列被告因違反毒品危害防制條例案件，經檢察官提起公訴（九十二年度毒偵字第一
五號），本院判決如左：
    主      文
甲○○施用第一級毒品，累犯，處有期徒刑壹年。
扣案之含有第一級毒品海洛因成分及第二級毒品相類製品甲基安非他命成分之白色粉
末參小包（總淨重零點零柒公克）均沒收銷燬之。
    事      實
一、甲○○前於民國五十九年間因販賣運輸毒品罪、妨害公務罪，經本院判處有期徒
    刑十五年及四月，妨害公務罪因未上訴而確定、販賣運輸毒品罪則經臺灣高等法
    院判決上訴駁回確定，經減刑合併定應執行刑為四年二月十五日。七十一年間又
    因非法吸用麻醉藥品安非他命罪及施用毒品罪，經減刑合併定應執行刑為六年六
    月，於七十二年九月二日入監執行，七十七年四月二十二日出監執行完畢。七十
    八年間因施用毒品案件，經本院判處有期徒刑五年，臺灣高等法院判決上訴駁回
    確定，刑期自七十八年十二月八日起算，於八十一年三月十二日縮短刑期假釋出
    監，八十三年七月六日縮刑期滿，假釋未經撤銷而以已執行完畢論。八十三年九
    月間再因煙毒案件，經本院判處有期徒刑三年二月確定，於八十三年十二月九日
    入監執行，八十五年六月七日縮短刑期假釋出監，八十六年十月十一日縮刑期滿
    ，假釋未經撤銷而以已執行完畢論。
二、甲○○於八十六年五月間復因煙毒案件（肅清煙毒條例嗣於八十七年五月二十日
    修正公布為毒品危害防制條例，並自同年月二十二日施行。），經本院於八十七
    年七月三十日裁定應入勒戒處所執行觀察、勒戒後，因認有繼續施用毒品之傾向
    ，經本院裁定其令入戒治處所施以強制戒治一年，於八十七年八月二十五日入所
    執行強制戒治，嗣因強制戒治執行屆滿三月，其成效經評定為合格，乃於八十七
    年十二月十四日因停止戒治付保護管束出所（保護管束期滿日為八十八年八月二
    十四日），後因於保護管束期間內連續施用第一級毒品海洛因，經本院裁定撤銷
    停止戒治及保護管束，於八十八年七月六日入所繼續執行強制戒治，迄八十九年
    三月十六日因強制戒治期滿出所，由本院於八十九年六月二十七日以八十七年度
    訴緝字第一三一號判決免刑，嗣確定在案（甲○○自八十八年三月上旬起至同年
    月二十日止之連續施用第一級毒品犯行，業經上開免刑判決一併審理判決，並與
    本院八十八年度毒聲字第七五八號裁定應入勒戒處所執行觀察、勒戒及八十八年
    度毒聲字第一一六０號裁定令入戒治處所施以強制戒治一年合併執行，因此臺灣
    臺北地方法院檢察署檢察官於八十九年四月十四日公告以八十九年度戒毒偵字一
    ０八號為不起訴處分。）。詎其於前案免刑判決確定後五年內，復因施用第一級
    毒品案件，除經本院以九十年度毒聲字第一六九九號裁定其令入戒治處所施以強
    制戒治一年外，並經檢察官依一般刑事訴訟程序起訴其上開施用毒品罪之刑責（
    經本院於九十年十一月九日以九十年度訴字第一０九四號判處其有期徒刑九月，
    嗣確定在案。），而其自九十年七月十七日起經送臺灣臺北戒治所施以強制戒治
    ，因執行戒治期間屆滿三月，戒治成效經評定合格，無繼續戒治之必要，為本院
    於九十一年三月二十二日以九十一年度毒聲字第五九四號裁定停止戒治，所餘戒
    治期間付保護管束，因之完成其斷癮治療；惟其於九十一年五月八日出所後，因
    未遵期報到接受採尿，本院認其違反保護管束應遵守事項情節重大，於九十一年
    七月十九日以九十一年度毒聲字第一四二一號裁定撤銷停止戒治及保護管束，而
    經臺灣臺北地方法院檢察署發布通緝在案。其仍未能戒絕毒癮，基於施用第一級
    毒品海洛因之犯意，於九十一年八月三日、四日某時許，在臺北市萬華區青年公
    園公廁內施用第一級毒品海洛因，終於九十一年八月五日下午四時許，在臺北市
    萬華區○○路○段一三二巷十八號前為臺北市政府警察局中山分局長春路派出所
    警員詹維峰發覺其行跡可疑，於出示證件實施盤查時，其竟將所有之三五牌香菸
    盒丟棄在地上，而為警查獲煙盒內有其所有供施用之含有第一級毒品海洛因成分
    及第二級毒品相類製品甲基安非他命成分之白色粉末三小包（總淨重０．０七公
    克，均封裝在一匣口塑膠袋內）。
二、案經臺北市政府警察局中山分局移送臺灣臺北地方法院檢察署檢察官偵查起訴。
    理      由
一、訊據被告甲○○矢口否認有何施用第一級毒品之犯行，辯稱：我戒治之後就沒有
    施用毒品，查獲之毒品不是我的等語。經查：
(一)臺北市政府警察局中山分局長春路派出所警員詹維峰於檢察事務官偵訊時稱：我
    於九十一年八月五日下午四時許，在臺北市○○區○○路二段一三二巷十八號前
    查獲被告，查獲地點周遭常有吸食者在那邊交易，那天我值勤時，看他行跡可疑
    ，且依據我多年緝毒經驗，判斷他是吸食毒品者，所以就跟隨他，他發現我跟蹤
    他以後，想跑，我立刻上前出示證件表明身分，在我出示證件的同時，他就把所
    有之香煙盒（三五牌）丟在字上，我當場就把它拿起來，我問他這是什麼東西，
    他坦承是海洛因，裡面有海洛因三小包。尿液是查獲當日採的，我們查獲被告時
    ，有查他的身體全是針孔等語（詳見九十二年度毒偵字第一五號偵查卷宗第五十
    九頁、第六十頁）。由查獲警員之陳述可知，扣案之白色粉末三小包，確實被所
    有之物。
(二)扣案之被告所有之白色粉末三小包，經法務部調查局鑑驗結果，總淨重０．０七
    公克，含有第一級毒品海洛因成分及第二級毒品相類製品甲基安非他命成分，此
    有法務部調查局九十一年十月一日調科壹字第０二０００五五三七號鑑定通知書
    一紙附卷可稽（詳見九十一年度核退字第二九五六偵查卷宗第十六頁），是該白
    色粉末內確實含有毒品之成分。
(三)被告於九十一年八月五日下午五時許，經警採集其尿液送驗（尿液檢體編號：00
    000000），臺灣尖端先進生技醫藥股份有限公司以確認層析質譜儀分析法檢驗，
    鴉片類藥物檢驗數值因低於閾值（嗎啡300、可待因300）以下，而無法判定其結
    果，此有臺灣尖端先進生技醫藥股份有限公司濫用藥物檢驗報告一紙附卷可稽（
    詳見九十二年度毒偵字第一五號偵查卷宗第五十頁）。而嗎啡經化學合成可製得
    海洛因，海洛因因施打入人體後，經代謝作用又可生成嗎啡，因此無論施用嗎啡
    或海洛因，進入人體後，最後均嗎啡型態排放於尿液中。一般人施打海洛因或嗎
    啡，可於尿液中檢驗出煙毒反應之時間，視施打量之多少及個人代謝分泌情況而
    定。施打量多者於施打後四、五日仍有可能檢出煙毒反應；施打量少者，則可能
    在二十四小時後採尿，即難以發現煙毒反應，此業經法務部調查局以八十年三月
    二十八日（80）發技一字第一八八九號函函釋甚明，是若被告確有於採尿前一、
    二日施用第一級海洛因，而其尿液經以確認層析質譜儀分析法檢驗，鴉片類藥物
    檢驗數值因低於閾值以下，無法判定其結果，可能是因為施打量少（包括毒品成
    分是否精純）所致。
(四)被告於警訊中坦承：我為警查獲時因心虛將裝有海洛因三小包之三五牌香菸盒丟
    在地上，該海洛因是我所有要施用的我有施打海洛因之行為，每一次都是以少量
    的海洛因加水於注射針筒內，再施打鼠膝部，我每日約施打一、二次，我於九十
    一年七月中旬開始陸續施打，最後一次是九十一年八月四日下午三、四時許，在
    臺北市青年公園公廁內，扣案之海洛因是我於九十一年八月五日下午三、四時許
    ，在中華路與莒光路口以新臺幣一千五百元所購得等語（詳見九十二年度毒偵字
    第一五號偵查卷宗第十二頁、第十三頁）。被告於檢察事務官偵訊時則供承：我
    於九十一年五月八日停止戒治出所後，有吃過毒品一、二次，九十一年八月五日
    被抓到的前一、二天，有吸食過海洛因，是在青年公園的廁所內吃的等語（詳見
    同偵查卷宗第五十五頁反面），而該等審判外之自白，被告均未為任何不正訊問
    之抗辯，自應認具有證據能力。又上開被告於審判外之自白均一致坦承有施用毒
    品之情事，參以其為警查獲時持有毒品、於九十一年五月八日因停止戒治出所後
    ，即未遵期報到及接受採尿等情（詳見本院九十一年度毒聲字第一四二一號裁定
    ）及上開尿液檢驗結果，足認其自白最後施用第一級毒品海洛因之時間是查獲前
    一、二日，與事實相符。
(五)被告於八十六年五月間復因煙毒案件（肅清煙毒條例嗣於八十七年五月二十日修
    正公布為毒品危害防制條例，並自同年月二十二日施行。），經本院於八十七年
    七月三十日裁定應入勒戒處所執行觀察、勒戒後，因認有繼續施用毒品之傾向，
    經本院裁定其令入戒治處所施以強制戒治一年，於八十七年八月二十五日入所執
    行強制戒治，嗣因強制戒治執行屆滿三月，其成效經評定為合格，乃於八十七年
    十二月十四日因停止戒治付保護管束出所（保護管束期滿日為八十八年八月二十
    四日），後因於保護管束期間內連續施用第一級毒品海洛因，經本院裁定撤銷停
    止戒治及保護管束，於八十八年七月六日入所繼續執行強制戒治，迄八十九年三
    月十六日因強制戒治期滿出所，由本院於八十九年六月二十七日以八十七年度訴
    緝字第一三一號判決免刑，嗣確定在案（甲○○自八十八年三月上旬起至同年月
    二十日止之連續施用第一級毒品犯行，業經上開免刑判決一併審理判決，並與本
    院八十八年度毒聲字第七五八號裁定應入勒戒處所執行觀察、勒戒及八十八年度
    毒聲字第一一六０號裁定令入戒治處所施以強制戒治一年合併執行，因此臺灣臺
    北地方法院檢察署檢察官於八十九年四月十四日公告以八十九年度戒毒偵字一０
    八號為不起訴處分。）。詎其於前案免刑判決確定後五年內，復因施用第一級毒
    品案件，除經本院以九十年度毒聲字第一六九九號裁定其令入戒治處所施以強制
    戒治一年外，並經檢察官依一般刑事訴訟程序起訴其上開施用毒品罪之刑責（經
    本院於九十年十一月九日以九十年度訴字第一０九四號判處其有期徒刑九月，嗣
    確定在案。），而其自九十年七月十七日起經送臺灣臺北戒治所施以強制戒治，
    因執行戒治期間屆滿三月，戒治成效經評定合格，無繼續戒治之必要，為本院於
    九十一年三月二十二日以九十一年度毒聲字第五九四號裁定停止戒治，所餘戒治
    期間付保護管束，因之完成其斷癮治療；惟其於九十一年五月八日出所後，因未
    遵期報到接受採尿，本院認其違反保護管束應遵守事項情節重大，於九十一年七
    月十九日以九十一年度毒聲字第一四二一號裁定撤銷停止戒治及保護管束，而經
    臺灣臺北地方法院檢察署發布通緝在案等情，此有臺灣高等法院被告全國前案紀
    錄表一件、本院八十七年度訴緝字第一三一號判決、臺灣臺北地方法院檢察署檢
    察官八十九年度戒毒偵字第一零八號不起訴處分書及本院九十年度訴字第一０九
    四號判決各一件在卷可按，本案事證明確，被告於免刑判決確定後及強制戒治斷
    癮治療完成後三犯施用第一級毒品海洛因之犯行堪以認定，應予依法論科。
二、核被告所為，係犯毒品危害防制條例第十條第一項之施用第一級毒品罪。其施用
    毒品前後非法持有毒品之低度行為，為非法施用毒品之高度行為所吸收，不另論
    罪。查被告前曾於八十三年九月間因煙毒案件，經本院判處有期徒刑三年二月確
    定，於八十三年十二月九日入監執行，八十五年六月七日縮短刑期假釋出監，八
    十六年十月十一日縮刑期滿，假釋未經撤銷而以已執行完畢論，此有臺灣高等法
    院被告全國前案紀錄表一件在卷可徵，其於刑之執行完畢五年之內再犯本案有期
    徒刑以上之罪，為累犯，應依刑法第四十七條規定，加重其刑。爰審酌被告有多
    次施用毒品之前科（前於五十九年間因販賣運輸毒品罪、妨害公務罪，經本院判
    處有期徒刑十五年及四月，妨害公務罪因未上訴而確定、販賣運輸毒品罪則經臺
    灣高等法院判決上訴駁回確定，經減刑合併定應執行刑為四年二月十五日。七十
    一年間又因非法吸用麻醉藥品安非他命罪及施用毒品罪，經減刑合併定應執行刑
    為六年六月，於七十二年九月二日入監執行，七十七年四月二十二日出監執行完
    畢。七十八年間因施用毒品案件，經本院判處有期徒刑五年，臺灣高等法院判決
    上訴駁回確定，刑期自七十八年十二月八日起算，於八十一年三月十二日縮短刑
    期假釋出監，八十三年七月六日縮刑期滿，假釋未經撤銷而以已執行完畢論。八
    十三年九月間再因煙毒案件，經本院判處有期徒刑三年二月確定，於八十三年十
    二月九日定，於八十三年十二月九日入監執行，八十五年六月七日縮短刑期假釋
    出監，八十六年十月十一日縮刑期滿，假釋未經撤銷而以已執行完畢論。），於
    毒品危害防制條例施行後，經觀察、勒戒及強制戒治等治療程序（已如前述）仍
    不能斷絕毒癮，犯罪之方法及其犯罪後之態度等一切情狀，量處如主文所示之刑
    ，以資懲儆。扣案之含有第一級毒品海洛因成分及第二級毒品相類製品甲基安非
    他命成分之白色粉末三小包（總淨重０．０七公克），均應依毒品危害防制條例
    第十八條第一項前段規定沒收併銷燬之。
據上論斷，應依刑事訴訟法第二百九十九條第一項前段，毒品危害防制條例第十條第
一項、第十八條第一項前段，刑法第十一條前段、第四十七條判決如主文。
本案檢察官侯少卿到庭執行職務
中      華      民      國    九十二    年      九      月    十二      日
                                    臺灣臺北地方法院刑事第十一庭
                                        法  官  朱夢蘋
右正本證明與原本無異。
如不服本判決，應於判決送達後十日內向本院提出上訴狀（應抄附繕本）。告訴人或
被害人如對於本判決不服者，應具備理由請求檢察官上訴，其上訴期間之計算係以檢
察官收受判決正本之日期為準。
                                        書記官  周小玲
中      華      民      國    九十二    年      九      月    十八      日
附錄：
毒品危害防制條例第十條
施用第一級毒品者，處六月以上五年以下有期徒刑。
施用第二級毒品者，處三年以下有期徒刑。


司法院資訊處製作；財團法人民間司法改革基金會備份。
